【裁判字號】    92,再,11
【裁判日期】    921118
【裁判案由】    侵權行為損害賠償
【裁判全文】
臺灣高等法院臺南分院民事判決  九十二年度再字第一一號  Ｊ
      再審  原告  台證綜合證券股份有限公司
      法定代理人  乙  ○  ○
      訴訟代理人  甲  ○  ○
      再審  被告  丙  ○  ○
                  丁  ○  ○
      共      同
      訴訟代理人  戊  ○  ○  .
                  郭  玉  山  律師
                  蕭  麗  琍  律師
右當事人間請求侵權行為損害賠償事件，再審原告對於本院中華民國九十二年五月十
三日確定判決（九十一年度上字第六五號，臺灣臺南地方法院八十九年度訴字第一七
二四號），提起再審之訴，本院於九十二年十一月四日辯論終結，判決如左：
      主      文
再審之訴駁回。
再審訴訟費用由再審原告負擔。
    事    實
甲、再審原告方面：
一、聲明：求為判決：（一）貴院九十一年度上字第六五號判決廢棄。（二）上開廢
    棄部分駁回再審被告之訴。（三）再審及第一、二審之訴訟費用由再審被告負擔
    。
二、陳述：
（一）查再審原告所屬台南分公司之營業處所內之裝潢與設備，係依「臺灣證券交易
      所股份有限公司證券商營業處所場地及設備標準」之規定辦理之，準據前揭標
      準，證券商之營業處所辦理各項業務之櫃檯須有明顯區分及標示始得開始營業
      ，而再審原告所屬台南分公司自設立以來，營業處所內之裝潢與設備從未變更
      ，換言之，該營業處所內之裝潢與設備係由臺灣證券交易所股份有限公司（簡
      稱台灣證券交易所）檢查合格，必有明顯區分及標示，此有營業場所之照片以
      為憑稽，此對再審原告有利之證物，原審未經斟酌，顯有民事訴訟法第四百九
      十七條之再審理由：
    1.查「臺灣證券交易所證券商營業處所場地及設備標準」第五條明定，證券商營
      業處所內之款券收付處得與營業廳分設兩處，並應有明顯之標示；其次，第八
      條（原訴狀誤載為第六條）第一項亦規定證券經紀商及分支機構部分營業處所
      遷移或擴增，須依下列方式辦理：(一)、營業廳應經本公司派員實地勘察合格（
      指裝潢佈置完成，立即能供營業使用），並辦妥變更登記及換發許可證照後，
      始得使用。(二)、款券收付處、開戶處、資訊閱覽室應於使用前檢附平面圖及照
      片報本公司核備（本公司得依需要派員實地勘查），並辦妥變更登記及換發許
      可證照後，始得使用。(三)、其他辦公處應於使用後十五日內辦理變更登記及換
      發許可證照，若有裝設資訊設備不得提供投資人使用。
    2.系爭事件中，台南分公司之營業處所內之裝潢與設備，於營業之前，即由台灣
      證券交易所依前述設置標準檢查合格，且迄今尚未有變更之情形，換言之，無
      論是專供辦理受託買賣證券之營業廳（含櫃檯買賣使用之營業櫃檯）、款券收
      付處或是開戶處等櫃檯均有明顯之應注意事項之標示；其次，台南分公司之辦
      理受託買賣證券之營業廳（一樓）與後勤櫃檯即辦理開戶、集保、交割等櫃檯
      或台新銀行駐點櫃檯（地下一樓），係由不同之出入口供員工及投資人進出，
      兩者間並未有通道連接。
    3.再者，再審被告於民國（下同）九十年九月二十八日第一審庭訊中佯稱伊等直
      至九十年間始知台南分公司之營業廳與後勤櫃檯係由不同之出入口進出，惟再
      審被告於系爭事件發生當時，並另於後勤櫃檯及地下一樓辦理第一銀行股票及
      台南區中小企業銀行股票送存事宜，且再審被告丙○○於八十六年間即已完成
      開戶並有委託買賣，理應詳知營業廳與後勤櫃檯分屬不同之處，顯見其飾詞狡
      稱不知前開地點係由不同大門出入之詞，誠屬臨訟推諉卸責之詞。
    4.綜上所述，再審被告即已明知營業廳與後勤櫃檯分別係由不同大門出入，依一
      般交易習慣，即應清楚區分辦理集保業務與受託買賣有價證券係由不同櫃檯及
      人員為之，然原審判決就此關鍵點並未詳加究實，而率認再審原告因未提出任
      何證據用以證明台南分公司辦理各項業務之櫃檯均有明顯之標示，進而推論再
      審原告無法證明再審被告「明知」由營業員保管股票係違法乙節，顯有民事訴
      訟法第四百九十七條之再審理由。
（二）原判決顯有民事訴訟法第四百九十六條第一項第一款及第十三款之再審理由：
    1.按「民事，法律所未規定者，依習慣；無習慣者，依法理。」民法第一條定有
      明文，另參照最高法院七十九年第一次民事庭會議決議之精神，法規之範圍除
      成文法外，亦包含成文法以外之法則，諸如論理法則、經驗法則等，換言之，
      若判決違背經驗法則，亦屬適用法規違誤，合先敘明。
    2.現行實務委託買賣有價證券之開戶手續，依規定除須於所屬證券商開立證券買
      賣帳戶，並向台灣證券集中保管股份有限公司（簡稱集保公司）申請開立有價
      證券集中保管帳戶（簡稱集保帳戶）外，另須於該證券商所配合之銀行開立款
      項匯撥交割專戶並簽署款項匯撥委託書，始完成全部委託買賣有價證券之開戶
      手續。系爭事件中，再審被告丁○○之開戶手續全部完成日期係於八十八年一
      月二十八日，此有二審判決後經台新銀行台南分行提供之款項匯撥委託書影本
      乙份以為憑稽，其上記載之日期為八十八年一月二十八日，絕非再審被告偽稱
      伊早於八十七年十月前即已完成開戶，況且台灣證券交易所內電腦留存之開戶
      日期亦為八十八年一月二十八日，縱然該時點再審被告丁○○已離台，但並無
      法否認八十八年一月二十八日確係開戶之完成日期，而中間所發生時間上之落
      差，乃肇因於再審被告丁○○應備文件之不齊全所致，再審被告一再辯稱上述
      日期係偽造云云，純係卸責之詞，足不可採。
    3.再審被告於系爭事件發生時，係由伊夫婿戊○○陪同前來，且戊○○亦自承擁
      有會計師及證券分析師執照，準據前述，再審被告丁○○於八十七年十月間因
      尚未完成開戶手續，無法辦理股票集保作業，以戊○○具有上述執照及與再審
      被告間關係觀之，既然股票無法辦理集保，理應明知營業員不得代為保管股票
      等眾所皆知之規定，並提醒再審被告自行保管數量龐大之股票，何況至八十八
      年一月二十八日再審被告丁○○始完成開戶，期間橫跨三月有餘，依一般日常
      生活及交易習慣與再審被告及戊○○謹慎行為觀之，殊難想像再審被告為辦理
      集保而將大量股票寄存於同案另一當事人姜馨如處，有違一般常理。
    4.合前所述，再審被告與其使用人戊○○平日行事小心，並自許為高級知識份子
      ，理應對證券交易實務有較佳之知識，再者，再審被告於本公司辦理開戶時填
      具之風險預告書及營業員不得代為保管股票等交易規範之告知確認書係採分散
      個別用印之方式，與其他證券商合併為彙總式開戶契約有別，依再審被告自承
      其謹慎個性及簽名用印次數達十次之開戶流程觀之，再審被告豈有不加審閱之
      理？從而依經驗法則，自應明瞭營業員是不得代為保管股票及辦理集保業務，
      始符實情，原審判決不明究理，率斷再審原告應負賠償之責，實有違經驗法則
      。
（三）綜上所述，原審判決就再審被告是否「明知」營業員保管股票係違法乙節；及
      同案另一當事人姜馨如之行為是否係執行職務等重要事實均未詳加調查，並於
      判決記載其得心證之理由及說明再審原告之主張何以不足採之意見，從而原審
      判決有判決不備理由及適用法規不當之違法，且其認事用法亦有違經驗法則及
      證據法則。
三、證據：提出台南分公司營業場所之照片正本、台新銀行台南分行之款項匯撥委託
    書影本及開戶契約書影本各一件為證。
乙、再審被告方面：
一、聲明：求為判決如主文所示。
二、陳述：本件再審之訴之聲請，並不具備民事訴訟法第四百九十七條、四百九十六
    條第一項第一款、第十三款所定之再審理由，茲分述如下：
（一）再審被告提出其台南分公司營業處所之照片，主張原確定判決就足影響於判決
      之重要證物漏未斟酌云云。惟查：
    1.民事訴訟法第四百九十七條所謂重要證物漏未斟酌，係指前第二審言詞辯論終
      結前，已經存在並已為證據聲明之證據，而第二審並未認為不必要而仍忽略證
      據聲明未為調查，或已為調查而未就其調查之結果予以判斷者而言。若在前判
      決理由中已說明其為不必要之證據，或說明就調查之結果並不能為有利再審原
      告之事實判斷者，則不得作為再審理由（楊建華教授著，民事訴訟法要論第四
      五一頁、貴院八十九年再字十八號、八十九年再字八十一號判決意旨參照）。
      原確定判決理由欄第二十一頁第八行至十五行已載明：「按民事訴訟法舉證責
      任通說採取規範要件說，主張權利障礙事實者，應就權利障礙要件負舉證責任
      。︰︰：被上訴人又辯稱『有明顯掛牌標示辦理各項業務』等等，業已遭上訴
      人否認，被上訴人又未提出任何證據或照片以實其說，自無法採信。被上訴人
      既然無法證明對造『明知』由營業員保管股票係違法乙節，所辯即難採信」，
      原確定判決依舉證責任分配之原則，以再審原告未提出任何證據或照片以實其
      說，而未採信其說詞，並非「漏未斟酌」該照片，並無民事訴訟法第四百九十
      七條規定之事由。
    2.原確定判決係綜合各項事證，認定再審原告無法證明對造「明知」由營業員保
      管股票係違法，而認再審原告所辯即難採信，並無任何證據漏未斟酌。原確定
      判決第二十頁第十三行至第二十一頁第二行載明：「次查本件上訴人係持系爭
      二種股票及台南企銀、第一銀行股票，至被上訴人公司辦理集保，而關於辦理
      集保之過程，姜馨茹於本院已明稱：『我記得我是幫上訴人蓋章，到地下一樓
      辦理集保︰︰︰所有過戶轉讓印章都是我幫他蓋的』、『轉讓申請書這件是辦
      理時我才去集保櫃臺拿的』、『一共有四種股票，我把四種過戶申請書蓋好章
      ，才帶他去辦理』、『我是沒有告訴他業務不是辦理集保的』等語，並有已經
      辦妥集保之第一銀行股票、台南區中小企業銀行股票之過戶轉讓申請書影本可
      稽，顯見當時姜馨茹為買賣櫃台專員，也為上訴人辦理集保業務，所以才有拿
      取轉讓申請書、代蓋印章等參與集保行為，上訴人自有充分理由相信姜馨茹有
      權辦理集保事宜」、第二十二頁第十六行至二十行、第二十三頁第一行至第三
      行載明：「綜上所述，本案業務員姜馨茹雖非專辦集保業務之櫃員，但卻主動
      參與集保過程所有蓋章事宜，主動拿取轉讓申請書，成功完成另二種『第一銀
      行、台南區中小企業銀行』之股票集保業務，僅因系爭萬通銀行及開億公司股
      票有未核章即未開戶之問題，由姜馨茹私人開具保管收據，原本待完成核章及
      開戶細節後，再存入集保戶頭。客觀上有足購理由使上訴人相信『暫時保管股
      票』為其業務有關之行為。而另一方面，被上訴人無法舉證證明上訴人係明知
      違法而交付股票，故而上訴人主張依據民法第一百八十八條第一項前段，請求
      被上訴人台證公司依僱用人責任規定連帶賠償，即屬有據」。原確定判決已斟
      酌全部事證，而認定再審被告有充分理由相信姜馨茹有權辦理集保業務，並非
      明知違法而交付股票，再審原告就原確定判決斷章取義，恣意指摘，顯無理由
      。
（二）再審原告主張再審被告丁○○之開戶手續全部完成日期係於八十八年一月二十
      八日，縱然該時點再審被告丁○○已離台，而中間所發生時間上之落差，乃肇
      因於再審被告丁○○應備文件之不齊全所致，再審被告一再辯稱上述日期係偽
      造云云，純係卸責之詞；又稱再審被告與其使用人戊○○平日行事小心並自許
      為高級份子，自應明瞭營業員是不得代為保管股票及辦理集保業務，始符實情
      ，原判決不明究理，率斷再審原告應負賠償之責，有違經驗法則。惟查：民事
      訴訟法第四百九十六條第一項第一款所謂適用法規顯有錯誤，係指確定判決就
      事實審法院所確定之事實而為法律上判斷，有適用法規顯有錯誤之情形而言。
      民事訴訟法第四百九十六條第一項第十三款所謂當事人發見未經斟酌之證物或
      得使用該證物者，係指前訴訟程序事實審之言詞辯論終結前已存在之證物，因
      當事人不知有該證物致未經斟酌，現始知之；或雖知有此而不能使用，現始得
      使用者而言（最高法院三十二年上字第一二四七號判決參照）。若所指之情事
      業已提出並經法院斟酌，即與發現未經斟酌之新證物，得依民事訴訟法第四百
      九十六條第一項第十三款規定提起再審之訴之規定不合（最高法院七十九年度
      台上字第一八三五號判決參照）。原確定判決已就再審原告所指之各項爭點詳
      為調查並一一載明其認定之理由，原確定判決理由欄第二十七頁十三行至第二
      十八頁第五行載明：「上訴人亦自知尚欠缺核章及開戶手續，他日完成核章開
      戶細節後再存入帳戶，此一空檔期間，姜馨茹私人之持有行為，當然就是『保
      管』行為。故上訴人雖然是為了要辦理集保而交付股票，但仍無法否認交由姜
      馨茹持有期間，就是交由營業員私人『保管』狀態。準此，本件丙○○、丁○
      ○既然曾經簽署過聲明書，被上訴人已提供機會提醒客戶應注意前開禁止由營
      業員保管股票之規定；況且當時陪同前往辦理集保之戊○○自承為大學教授，
      擁有會計師及證券分析師執照，長於內部控管，雖不能推定證券分析師一定對
      於每條證券法規都瞭若指掌，但是擅將股票交給不熟悉業務員私自保管可能引
      發風險，乃是一般交易應注意事項，任何人均應注意。丙○○、戊○○未注意
      及此，自有過失。丁○○雖然並未親自交付開億公司股票，而是由其父母親至
      台證公司辦理集保事務，但使用人即葉麗舟、戊○○既有過失，依民法第二百
      十七條第三項規定，由丁○○承擔此部分過失責任。故而上訴人對於損害之發
      生，應注意而不注意，實有過失，已可認定」，並判定「雙方過失比例為二比
      八」。原確定判決已就兩造雙方之主張及卷內全部證據資料，加以調查、斟酌
      並取捨、判斷而為事實之認定，並在判決中載明其認定之理由，有何未經斟酌
      之證物？何來違背經驗法則？再審原告僅係就原確定判決有關取捨證據、認定
      事實多所指摘，惟此亦屬原審法院取捨證據、認定事實之職權行使範圍，復無
      違背社會上一般之經驗法則，且亦屬就具體事實所表示之法律見解或意見，自
      不得作為再審理由。
丙、本院依職權調閱臺灣臺南地方法院八十九年度訴字第一七二四號請求侵權行為損
    害賠償事件民事案卷全宗。
      理      由
一、再審原告主張其與再審被告間請求侵權行為損害賠償事件，經台灣台南地方法院
    八十九年度訴字第一七二四號、本院九十一年上字第六五號判決其部分敗訴確定
    ，再審原告於九十二年五月二十日收受本院九十一年上字第六五號民事判決，有
    送達證書附於本院調取之前開案卷可稽（三四七頁），而本件再審原告於九十二
    年六月十八日以前述確定終局判決，有民事訴訟法第四百九十六條第一項第一款
    、第十三款、第四百九十七條規定之情事，向本院提起再審之訴，尚在三十日之
    不變期間內，於程序上尚無不合，應先敘明。
二、再審原告主張：再審原告所屬台南分公司之營業處所內之裝潢與設備，係依「臺
    灣證券交易所證券商營業處所場地及設備標準」之規定辦理之，準據前揭標準，
    證券商之營業處所辦理各項業務之櫃檯須有明顯區分及標示始得開始營業，而再
    審原告所屬台南分公司自設立以來，營業處所內之裝潢與設備從未變更，換言之
    ，該營業處所內之裝潢與設備係由臺灣證券交易所檢查合格，必有明顯區分及標
    示，此有營業場所之照片以為憑稽，此對再審原告有利之證物，原審未經斟酌，
    顯有民事訴訟法第四百九十七條之再審理由；又現行實務委託買賣有價證券之開
    戶手續，依規定除須於所屬證券商開立證券買賣帳戶，並向集保公司申請開立有
    價證券集保帳戶外，另須於該證券商所配合之銀行開立款項匯撥交割專戶並簽署
    款項匯撥委託書，始完成全部委託買賣有價證券之開戶手續。系爭事件中，再審
    被告丁○○之開戶手續全部完成日期係於八十八年一月二十八日，其上記載之日
    期為八十八年一月二十八日，絕非再審被告偽稱伊早於八十七年十月前即已完成
    開戶，況且台灣證券交易所內電腦留存之開戶日期亦為八十八年一月二十八日，
    縱然該時點再審被告丁○○已離台，但並無法否認八十八年一月二十八日確係開
    戶之完成日期，而中間所發生時間上之落差，乃肇因於再審被告丁○○應備文件
    之不齊全所致。再審被告與其使用人葉君平日行事小心，並自許為高級知識份子
    ，理應對證券交易實務有較佳之知識，再者，再審被告於本公司辦理開戶時填具
    之風險預告書及營業員不得代為保管股票等交易規範之告知確認書係採分散個別
    用印之方式，與其他證券商合併為彙總式開戶契約有別，依再審被告自承其謹慎
    個性及簽名用印次數達十次之開戶流程觀之，再審被告豈有不加審閱之理？從而
    依經驗法則，自應明瞭營業員是不得代為保管股票及辦理集保業務，始符實情，
    原審判決率斷再審原告應負賠償之責，實有違經驗法則。原審判決就再審被告是
    否「明知」營業員保管股票係違法乙節；及同案另一當事人姜馨如之行為是否係
    執行職務等重要事實均未詳加調查，並於判決記載其得心證之理由及說明再審原
    告之主張何以不足採之意見，從而原審判決有判決不備理由及適用法規不當之違
    法，且其認事用法亦有違經驗法則及證據法則。乃依民事訴訟法第四百九十六條
    第一項第一款、第十三款、第四百九十七條之規定，提起再審之訴，求為判決如
    聲明等語。
三、再審被告則以：再審被告提出其台南分公司營業處所之照片，主張原確定判決就
    足影響於判決之重要證物漏未斟酌。惟查：原確定判決理由欄第二十一頁第八行
    至十五行已載明：「被上訴人又辯稱『有明顯掛牌標示辦理各項業務』等等，業
    已遭上訴人否認，被上訴人又未提出任何證據或照片以實其說，自無法採信。被
    上訴人既然無法證明對造『明知』由營業員保管股票係違法乙節，所辯即難採信
    」，原確定判決依舉證責任分配之原則，以再審原告未提出任何證據或照片以實
    其說，而未採信其說詞，並非「漏未斟酌」該照片，並無民事訴訟法第四百九十
    七條規定之事由。原確定判決已斟酌全部事證，而認定再審被告有充分理由相信
    姜馨茹有權辦理集保業務，並非明知違法而交付股票，再審原告就原確定判決斷
    章取義，恣意指摘，顯無理由。又原確定判決已就再審原告所指之各項爭點詳為
    調查並一一載明其認定之理由，原確定判決理由欄第二十七頁十三行至第二十八
    頁第五行載明：「上訴人亦自知尚欠缺核章及開戶手續，他日完成核章開戶細節
    後再存入帳戶，此一空檔期間，姜馨茹私人之持有行為，當然就是『保管』行為
    。故上訴人雖然是為了要辦理集保而交付股票，但仍無法否認交由姜馨茹持有期
    間，就是交由營業員私人『保管』狀態。準此，本件丙○○、丁○○既然曾經簽
    署過聲明書，被上訴人已提供機會提醒客戶應注意前開禁止由營業員保管股票之
    規定；況且當時陪同前往辦理集保之戊○○自承為大學教授，擁有會計師及證券
    分析師執照，長於內部控管，雖不能推定證券分析師一定對於每條證券法規都瞭
    若指掌，但是擅將股票交給不熟悉業務員私自保管可能引發風險，乃是一般交易
    應注意事項，任何人均應注意。丙○○、戊○○未注意及此，自有過失。丁○○
    雖然並未親自交付開億公司股票，而是由其父母親至台證公司辦理集保事務，但
    使用人即葉麗舟、戊○○既有過失，依民法第二百十七條第三項規定，由丁○○
    承擔此部分過失責任。故而上訴人對於損害之發生，應注意而不注意，實有過失
    ，已可認定」，並判定「雙方過失比例為二比八」。原確定判決已就兩造雙方之
    主張及卷內全部證據資料，加以調查、斟酌並取捨、判斷而為事實之認定，並在
    判決中載明其認定之理由，有何未經斟酌之證物？何來違背經驗法則？再審原告
    僅係就原確定判決有關取捨證據、認定事實多所指摘，惟此亦屬原審法院取捨證
    據、認定事實之職權行使範圍，復無違背社會上一般之經驗法則，且亦屬就具體
    事實所表示之法律見解或意見，自不得作為再審理由等語，資為抗辯。
四、經查：
（一）再審被告於前訴訟程序起訴主張：原審共同被告姜馨茹任職於再審原告公司，
      因業務關係而於八十七年十月二十二日持有再審被告所交寄欲集保之萬通銀行
      、開億公司股票，姜馨茹竟意圖為自己不法之所有，利用職務上保管股票之機
      會，侵占入己，並於同年月二十七日向訴外人林俊明質押借款。爰依侵權行為
      損害賠償法則，請求命姜馨茹及再審原告負連帶賠償責任，連帶給付再審被告
      丙○○、丁○○依序各六十一萬四千四百五十三元、八十八萬九千三百三十二
      元，及均自起訴狀送達之翌日即八十九年九月一日起算之遲延利息之判決。經
      前訴訟程序第一審判決姜馨如全部敗訴，而駁回再審被告對再審原告之請求後
      ，再審被告就其敗訴部分提起上訴，而姜馨如未據上訴，經本院前訴訟程序判
      決再審原告應與原審同案被告姜馨如連帶給付再審被告丙○○、丁○○依序各
      為四十七萬八千零八十八元、六十八萬八千八百二十二元，及均自民國八十九
      年九月一日起至清償日止，按週年利率百分之五計算之利息。而駁回再審被告
      其餘上訴而告確定，此經調閱本院九十一年度上字第六五號民事案卷全宗暨所
      附第一、二審民事判決可稽。
（二）按適用法規顯有錯誤者，當事人得以再審之訴，對於確定終局判決聲明不服；
      民事訴訟法第四百九十六條第一項第一款固定有明文；而所謂「適用法規顯有
      錯誤」者，係指確定判決所適用之法規顯然不合於法律規定，或與司法院現尚
      有效及大法官會議之解釋，或最高法院尚有效之判例顯然違反者而言，並不包
      括漏未斟酌證據及認定事實錯誤之情形在內，最高法院著有五十七年台上字第
      一○九一號、六十年台再字第一七○號及六十三年台上字第八八○號判例可資
      參照。足見舉凡事實審法院認定事實錯誤、或就當事人提出之事實及聲明之證
      據疏於調查、或調查證據欠周、或判決不備理由等，均與適用法規顯有錯誤之
      情形有間，均不得資為民事訴訟法第四百九十六條第一項第一款適用法規顯有
      錯誤之再審事由至明（參照民國七十四年七月印行之吳明軒所著中國民事訴訟
      法下冊第一三二四頁見解及最高法院八十年台再字第二十號裁判及八十年台再
      字第六四號裁判意旨）。次按民事訴訟法第四百九十六條第一項第十三款規定
      得提起再審之訴，除當事人發現未經斟酌之證物或得使用該證物者外，尚須以
      該證物如經斟酌，當事人可受較有利益之裁判為要件，如該證物縱加斟酌，仍
      不能認為當事人可受較有利之裁判者，即難認再審之訴為有理由（最高法院判
      例十八年上字第七一○號判例、八十一年度台上字第二七二七號判決意旨參看
      ）。再按依民事訴訟法第四百六十六條不得上訴於第三審法院之事件，除同法
      第四百九十六條規定外，其經第二審確定之判決，如就足影響於判決之重要證
      物，漏未斟酌者，亦得提起再審之訴，固為同法第四百九十七條所明定。惟所
      謂「重要證物漏未斟酌」，係指當事人在前訴訟程序已經提出，第二審確定判
      決漏未於判決理由中斟酌者而言；申言之，該項證物如經斟酌，原判決將不致
      為如此之論斷，若縱經斟酌亦不足影響原判決之內容，或原判決曾於理由中說
      明其為不必要之證據者，均與本條規定之要件不符。
（三）再審原告提出其台南分公司營業處所內之裝潢與設備之照片，主張原確定判決
      就足影響於判決之重要證物漏未斟酌云云。惟查：本件原確定判決（即本院九
      十一年度上字第六五號民事判決，以下同）理由欄第二十一頁第八行至十五行
      已認定：「按民事訴訟法舉證責任通說採取規範要件說，主張權利障礙事實者
      ，應就權利障礙要件負舉證責任。︰︰：被上訴人又辯稱『有明顯掛牌標示辦
      理各項業務』等等，業已遭上訴人否認，被上訴人又未提出任何證據或照片以
      實其說，自無法採信。被上訴人既然無法證明對造『明知』由營業員保管股票
      係違法乙節，所辯即難採信。」原確定判決依舉證責任分配之原則，以再審原
      告未提出任何證據或照片以實其說，而未採信其說詞，並非「漏未斟酌」該照
      片，況再審原告公司營業處所內之裝潢與設備，均屬再審原告公司現場存在之
      事實，再審原告在前訴訟程序並未提出以供斟酌，不得謂有漏未斟酌之情形，
      並無民事訴訟法第四百九十七條規定之事由，再審原告此項主張，為無可採。
（四）再審原告又主張現行實務委託買賣有價證券之開戶手續，依規定除須於所屬證
      券商開立證券買賣帳戶，並向集保公司申請開立有價證券集保帳戶外，另須於
      該證券商所配合之銀行開立款項匯撥交割專戶並簽署款項匯撥委託書，始完成
      全部委託買賣有價證券之開戶手續。系爭事件中，再審被告丁○○之開戶手續
      全部完成日期係於八十八年一月二十八日，縱然該時點再審被告丁○○已離台
      ，而中間所發生時間上之落差，乃肇因於再審被告丁○○應備文件之不齊全所
      致，又再審被告與其使用人戊○○平日行事小心並自許為高級份子，自應明瞭
      營業員是不得代為保管股票及辦理集保業務，始符實情，原確定判決率斷再審
      原告應負賠償之責，有違經驗法則云云，並提出判決後經台新銀行台南分行提
      供之八十八年一月二十八日款項匯撥委託書影本為證。惟查：原確定判決理由
      欄第二十七頁十三行至第二十八頁第五行、第十六行已認定：「上訴人亦自知
      尚欠缺核章及開戶手續，他日完成核章開戶細節後再存入帳戶，此一空檔期間
      ，姜馨茹私人之持有行為，當然就是『保管』行為。故上訴人雖然是為了要辦
      理集保而交付股票，但仍無法否認交由姜馨茹持有期間，就是交由營業員私人
      『保管』狀態。準此，本件丙○○、丁○○既然曾經簽署過聲明書，被上訴人
      已提供機會提醒客戶應注意前開禁止由營業員保管股票之規定；況且當時陪同
      前往辦理集保之戊○○自承為大學教授，擁有會計師及證券分析師執照，長於
      內部控管，雖不能推定證券分析師一定對於每條證券法規都瞭若指掌，但是擅
      將股票交給不熟悉業務員私自保管可能引發風險，乃是一般交易應注意事項，
      任何人均應注意。丙○○、戊○○未注意及此，自有過失。丁○○雖然並未親
      自交付開億公司股票，而是由其父母親至台證公司辦理集保事務，但使用人即
      葉麗舟、戊○○既有過失，依民法第二百十七條第三項規定，由丁○○承擔此
      部分過失責任。故而上訴人對於損害之發生，應注意而不注意，實有過失，已
      可認定」，並判定「雙方過失比例為二比八。」；又原確定判決第二十頁第十
      三行至第二十一頁第二行並認定：「次查本件上訴人係持系爭二種股票及台南
      企銀、第一銀行股票，至被上訴人公司辦理集保，而關於辦理集保之過程，姜
      馨茹於本院已明稱：『我記得我是幫上訴人蓋章，到地下一樓辦理集保︰︰︰
      所有過戶轉讓印章都是我幫他蓋的』、『轉讓申請書這件是辦理時我才去集保
      櫃臺拿的』、『一共有四種股票，我把四種過戶申請書蓋好章，才帶他去辦理
      』、『我是沒有告訴他業務不是辦理集保的』等語，並有已經辦妥集保之第一
      銀行股票、台南區中小企業銀行股票之過戶轉讓申請書影本可稽，顯見當時姜
      馨茹為買賣櫃台專員，也為上訴人辦理集保業務，所以才有拿取轉讓申請書、
      代蓋印章等參與集保行為，上訴人自有充分理由相信姜馨茹有權辦理集保事宜
      」、第二十二頁第十六行至二十行、第二十三頁第一行至第三行載明：「綜上
      所述，本案業務員姜馨茹雖非專辦集保業務之櫃員，但卻主動參與集保過程所
      有蓋章事宜，主動拿取轉讓申請書，成功完成另二種『第一銀行、台南區中小
      企業銀行』之股票集保業務，僅因系爭萬通銀行及開億公司股票有未核章即未
      開戶之問題，由姜馨茹私人開具保管收據，原本待完成核章及開戶細節後，再
      存入集保戶頭。客觀上有足購理由使上訴人相信『暫時保管股票』為其業務有
      關之行為。而另一方面，被上訴人無法舉證證明上訴人係明知違法而交付股票
      ，故而上訴人主張依據民法第一百八十八條第一項前段，請求被上訴人台證公
      司依僱用人責任規定連帶賠償，即屬有據。」等各語，顯已就再審被告開戶情
      形為論斷，況原審共同被告姜馨茹於前訴訟程序稱：「（收到股票的時間）約
      在八十七年十一月中旬左右。」「（辦理集保時）所有的章都是我蓋的」「因
      為章沒有蓋好，辦理集保說不能存，所以當初才開二張收據給他，那時葉先生
      說跟我不是很熟，股票放在我那裡要我給他收據，等到能夠送存的時候才幫他
      送存。」（臺灣臺南地方法院訴字第一七二四號卷二一九頁、本院上字卷一九
      ○、一九一頁），尚不能謂在開戶前再審被告與姜馨茹間，客觀上不能發生與
      公司之業務關係，原確定判決所認並無違反經驗法則，或適用法規顯有錯誤之
      情形，再審原告前述主張，委無可採。至再審原告提出台新銀行台南分行八十
      八年一月二十八日之款項匯撥委託書影本，主張再審被告之開戶日期云云，惟
      再審被告之開戶情形，業經原確定判決審認在卷，如前所述，是再審原告提出
      所謂未經斟酌之新證物，並無從認定姜馨茹之行為與再審原告公司業務無關，
      縱經斟酌，不足使再審原告受較有利益之裁判。再審原告此項主張，亦無可取
      。
五、綜右所述，本件並無再審原告所主張發現未經斟酌之證物或有重要證物漏未斟酌
    ，亦無適用法規錯誤之情事，從而再審原告依民事訴訟法第四百九十六條第一項
    第一款、第十三款、第四百九十七條之規定，提起本件再審之訴，請求之廢棄前
    程序之確定判決，並駁回再審被告在前程序之請求，即無理由，不應准許。至再
    審原告其餘所述，係就前訴訟程序之取捨證據、認定事實之職權行使所為指摘，
    自與再審事由無關，併予敘明。
六、據上論結，本件再審之訴為無理由，依民事訴訟法第五百零五條、第七十八條，
    判決如主文。
中      華      民      國    九十二    年     十一     月      十八    日
                                    臺灣高等法院臺南分院民事第五庭
~B1審判長法官  游    明    仁
~B2      法官  林    永    茂
~B3      法官  高    明    發
右為正本係照原本作成。
不得上訴。
中      華      民      國    九十二    年     十一     月      十九    日
~B法院書記官  魏    安    里


司法院資訊處製作；財團法人民間司法改革基金會備份。
